臺灣高雄地方法院刑事判決　　　　　　　 94年度易字第421號
公　訴　人　臺灣高雄地方法院檢察署檢察官
被　　　告　甲○○　男　38歲.
上列被告因竊盜案件，經檢察官提起公訴（93年度偵字第22358號）
，本院判決如下：
    主  文
甲○○收受贓物，累犯，處有期徒刑肆月，如易科罰金，以參佰
元折算壹日。
    事  實
一、甲○○前於民國90年間因違反槍砲彈藥刀械管制條例案件，
    經本院判處有期徒刑1 年2 月確定，於91年10月17日縮短刑
    期假釋出監，並於92年2 月1 日保護管束期滿視為執行完畢
    ，詎仍不知悔改，明知范瀚陽所持有之車牌號碼ZX─947 號
    大貨車並未懸掛車牌，亦未交付其貨車鑰匙，且已因無油致
    無法順利啟動引擎，係來源不明贓物（該車原為歐文騫所使
    用，已於93年10月23日8 時許，在高雄縣大樹鄉○○○路攔
    河堤前失竊），竟受范瀚陽委託，欲將該贓車修復後駛離他
    處使用，而基於收受贓物之犯意，於93年11月3 日約18時許
    ，與范瀚陽到高雄縣杉林鄉○○村○○路50號前處收受該車
    ，甲○○知該貨車係因引擎內空氣未「放氣」而無法啟動引
    擎，即先以電話詢問不知情之林秋雄，知悉「放氣」方法後
    ，嗣於93年11月3 日21時許，在上址處，持非其所有、置於
    該貨車內之Ｔ型工具1 支，順利發動該貨車引擎欲起步離開
    時，適巡邏員警途經該處發現該車未懸掛車牌而攔檢查獲，
    致甲○○未能將該車搬運離開，始知上情。
二、案經高雄縣政府警察局旗山分局報請臺灣高雄地方法院檢察
    署檢察官偵查起訴。
    理  由
一、訊據被告甲○○對於在右揭時地，為警查獲在該貨車駕駛座
    位發動引擎之事實固坦承不諱，惟矢口否認有何收受贓物之
    犯行，辯稱：伊不知該貨車是贓車，當日18時許伊與同鄉友
    人范瀚陽電話聊天時，范瀚陽告知該貨車故障，無法順利啟
    動，停在司馬路邊，要求伊前往處理，伊到場告知范瀚陽該
    故障原因後即行返家，嗣於晚餐後21時許再偕同范瀚陽到場
    發動貨車時，即為警查獲，當時范瀚陽亦趁機逃逸等語。
二、惟查：
（一）上開車牌號碼ZX─947 號大貨車係被害人歐文騫所使用，
      於93年10月23日8 時許，在高雄縣大樹鄉○○○路攔河堤
      前失竊等情，及尋獲該車後車牌遭拔除，車門鎖、啟動鎖
      亦遭破壞情形，業據被害人歐文騫於偵查中指訴綦詳（見
      偵查卷第57頁），並有贓物認領保管收據1 紙附卷可稽（
      當事人對被害人供述、贓證物領據於辯論終結前均無聲明
      異議，依刑事訴訟法第159 條之5 第2 項，均有證據能力
      ），足認該貨車確係他人失竊之贓車。
（二）又查被告甲○○於偵查中、審理中供承范瀚陽並未交付伊
      車鑰匙，伊係以放置車內T 型工具啟動該車引擎，亦發現
      該車係柴油車，已開到沒油，須將引擎旁邊空氣放出，才
      可以發動等情（偵查卷第56頁），衡情倘上開汽車確係范
      瀚陽合法持有之物，其理應將該汽車鎖匙一併交付，范瀚
      陽既未能提供貨車鑰匙，被告焉會對此未置聞問，而自行
      在車內拾取Ｔ型工具發動引擎。又被告於同日18時當場既
      已發現該車因油耗將盡，並知依此種大貨車啟動原理，須
      先將引擎旁空氣「放氣」，才能再注入汽油後順利啟動，
      即見該車已非一般故障情形，而僅係大貨車特殊加油使用
      功能的操作，如該車確係范瀚陽所有，范瀚陽豈有不知此
      種因油耗無法啟動之情形，另該車查獲時確未懸掛車牌乙
      節，亦有警卷照片1 紙為佐，被告對此等徵狀竟毫無警覺
      ，已與常情有違，況被告若與范瀚陽係朋友關係，平日亦
      有聯絡，又居於同鄉，關係匪淺等情，以大貨車並非常見
      車種，被告就范瀚陽是否有能力取得、駕駛大貨車乙節應
      能知悉，卻未予過問，仍持不明工具發動該車引擎，而有
      以「放氣」方法發動引擎駕駛該車之行為，應認其自范瀚
      陽處收受該車時，欲修復啟動駛離之際，其已知悉該車係
      贓物甚明。
（三）被告固辯稱被查獲當晚係應范瀚陽電話中要求，相偕前往
      排除故障云云，惟被告於警詢中及檢察官內勤訊問時，均
      稱要求伊前去修理貨車之人係張明權，張明權並以電話號
      碼0000000000號行動電話與伊聯絡云云，嗣於偵查中及本
      院準備程序、審理中復改稱：交付該車之人並非張明權，
      而係范瀚陽云云，其前後供述，已有不一，而於本院審理
      中始陳稱：據范瀚陽告以車子是「阿權」的，所以在警詢
      中供述該車是張明權偷竊等語，足徵被告確知該車並非范
      瀚陽所有，並知該車應係以竊取不法手段而取得之物，亦
      堪認定，綜上各節，被告所辯無收受贓物之意，無非事後
      卸責之詞，委無足採。本件事證明確，被告收受贓物之犯
      行，洵堪認定。
三、按刑法第349 條第1 項所稱「收受」贓物者，係指移轉自他
    人而取得對該贓物持有之行為，舉凡與贓物有關，而不合於
    同條第二項所定搬運、寄藏、故買等要件之持有取得行為，
    不論有償持有或無償持有，皆在收受之列。亦即收受贓物為
    贓物罪之概括規定至明。查被告明知贓車而持有支配該贓車
    時，為警當場查獲，雖被告本意係搬運該贓車，但已在「放
    氣」後順利啟動該車引擎，於欲駛離之際為警查獲，應認尚
    處於未遂階段，惟為警查獲時，然被告仍將該贓車置於自己
    實力支配之下，自該當「收受」贓物行為，故核被告所為，
    係犯刑法第349 條第1 項之收受贓物罪。被告前曾因違反槍
    砲彈藥刀械管制條例案件，經法院判處有期徒刑1 年2 月，
    於91年10月17日因縮短刑期假釋出監，並於92年2 月1 日保
    護管束期滿執行完畢。詎仍不知悔改，於有期徒刑執行完畢
    後，5 年以內再犯本件有期徒刑以上之罪，為累犯，應依刑
    法第47條規定，加重其刑。爰審酌被告貪圖小利，即收受贓
    物，增加被害人回復損害困難，又其犯後否認犯行，並無悔
    意，又其收受之大貨車價值非少，惟念其收受後占用時間非
    長，且該貨車已交由被害人取回等一切情狀，量處如主文所
    示之刑，並諭知易科罰金之折算標準。又被告發動贓車所用
    Ｔ型工具1 支，因係自該車內所拾取，尚查無證據足認係被
    告所有之物，爰不另為沒收之諭知，併此敘明。
據上論斷，應依刑事訴訟法第299 條第1 項前段、刑法第349 條
第1 項、第47條、第41條第1 項前段、罰金罰鍰提高標準條例第
1條 前段、第2 條，判決如主文。
中　　華　　民　　國　　94　　年　　6 　　月　　7 　　日
                 刑事第14庭    審判長法　官  陳銘珠
                                     法　官  紀凱峰
                                     法　官  林瑋桓
以上正本證明與原本無異。
如不服本判決，應於判決送達後10日內，向本院提出上訴狀。
中　　華　　民　　國　　94　　年　　6 　　月　　7 　　日
                                     書記官  謝群育
附錄本件論罪科法條：
刑法第349 條第1項
收受贓物者，處3 年以下有期徒、拘役或500 元以下罰金。
